【裁判字號】    99,交聲,1201
【裁判日期】    991215
【裁判案由】    違反道路交通管理處罰條例聲明異議
【裁判全文】
臺灣士林地方法院交通事件裁定        99年度交聲字第1201號
原處分機關  交通部公路總局臺北區監理所基隆監理站
異  議  人  袁南平
即受處分人
上列異議人即受處分人因違反道路交通管理處罰條例案件，對於
交通部公路總局臺北區監理所基隆監理站於民國99年11月17日所
為基監字第裁42-CS0000000號違反道路交通管理事件裁決書（舉
發違反道路交通管理事件通知單案號：臺北縣政府警察局北縣警
交字第CS0000000 號），聲明異議，本院裁定如下：
    主  文
異議駁回。
    理  由
一、按汽車駕駛人，爭道行駛有不依規定駛入來車道者，處新臺
    幣600 元以上1,800 元以下罰鍰；又汽車駕駛人有同條例第
    45條者，除依原條款處罰鍰外，並予各記違規點數1 點，道
    路交通管理處罰條例第45條第3 款、第63條第1 項第1 款分
    別定有明文。次按汽車駕駛人之行為有經以科學儀器取得證
    據資料證明其行為違規，當場不能或不宜攔截製單舉發者，
    得逕行舉發：前項第 7 款之科學儀器應採固定式，並定期
    於網站公布其設置地點。但汽車駕駛人之行為屬未依規定行
    駛車道、未依規定變換車道、跨越禁止變換車道線或槽化線
    者，不在此限，道路交通管理處罰條例第7 條之2 第1 項第
    7 款、第2項第5、6、8款分別定有明文。
二、原處分意旨略以：異議人即受處分人袁南平於民國（下同）
    99年10月1 日下午4 時10分許，駕駛車號7751-QV 號自用小
    客車，行駛於臺北縣汐止市○○路○ 段418 巷前，有「不依
    規定駛入來車道」之違規行為，經臺北縣政府警察局汐止分
    局員警拍照採證逕行擎單舉發，異議人於舉發通知單所載之
    到案日期前向原處分機關陳述意見，經原處分機關認違規事
    實明確，爰依道路交通管理處罰條例第45條第3 款、第63條
    第1 項第1 款之規定，裁處異議人最低額之罰鍰900 元，並
    記違規點數1 點等語。
三、異議意旨略以：由於汐萬路狹窄，為閃避違規併排車輛及與
    機車保持安全間距，在安全無虞之下跨越雙黃線，是合情合
    理之事。相片無法證明異議人在無障礙下，任意跨越雙黃線
    。在汐萬路的雙黃線車道上，併排停車嚴重。2 張採證照片
    時間相同，1 秒內連照兩張，似有造假之，因而對原處份表
    明不服，為此聲明異議云云。
四、經查：
（一）異議人對於違規時間，駕駛違規車輛行經違規地點時，有
      跨越雙黃線行駛入來車道之事實，並不否認，核與採證照
      片相符，堪信為真實。
（二）雖異議人辯稱：因路面狹窄，為閃避違規併排車輛始跨越
      雙黃線云云，然觀之本件採證照片所示，違規路段乃繪設
      雙向車道，供車輛雙向通行，雖違規車輛應行駛之車道旁
      停放有整排之車輛，但非以併排方式停放，且違規地點之
      車道旁並非禁止停車之地點一節，有臺北縣政府警察局汐
      止分局99年12月6 日北縣警汐交字第09900437912 號函及
      照片在卷可稽，因此，實無異議人所辯之違規併排車輛之
      情。再者，違規路段之車道寬度在扣除占用部分路面之停
      車車輛之車寬後為5.7 公尺，路邊未劃設任何邊線、標線
      ，亦未設置禁止停車標誌等情，亦經臺北縣政府警察局汐
      止分局派員至現場測量無訛，此有前開函文及照片在卷可
      憑，可證違規地點之違規車道寬度，扣除路面旁停放車輛
      之車寬後，尚有5.7 公尺之寬度，足供車寬約1.6 公尺至
      1.7 公尺之違規車輛，安全無虞行駛在自己車道上，無需
      駛入來車道甚明，從而，異議人前揭抗辯均非可採。
（三）次按汽車行駛時，駕駛人應注意車前狀況及兩車併行之間
      隔，並隨時採取必要之安全措施；又汽車在未劃設慢車道
      之雙向二車道行駛時，應依下列規定：1.均應在遵行車道
      內行駛。2.二、在劃有分向限制線之路段，不得駛入來車
      之車道內。道路交通安全規則第94條第3 項、第97條第1
      項第1 款、第2 款分別定有明文。復按所謂「雙黃實線」
      係指設於路段中之標線，用以分隔對向車道，並且雙向禁
      止超車、跨越或迴轉，道路交通標誌標線號誌設置規則第
      149 條第1 項第1 款第8 點定有明文。查本件異議人係有
      考領普通小客車駕駛執照之人，此有公路監理電子閘門查
      訊資料在卷可佐，可徵異議人理應對於前揭道路交通安全
      規則、道路交通標誌標線號誌設置規則等規定知之甚明，
      然斟之本件異議人駕駛違規車輛行經違規路段時，固有數
      名機車騎士騎乘在違規車輛之右後方及後方，但與違規車
      輛仍有相當之間距，此有採證照片在卷可參，異議人顯非
      有因路面障礙或併行機車產生任何影響交通安全之障礙，
      而採取跨越雙黃實線之車道分向線，駛入來車道之駕駛行
      為，縱違規車輛與機車有併行之情，異議人只需透過車速
      調節、保持安全間距即可，更無必要將違規車輛大部分車
      身駛入來車道以為閃避或超車，蓋因違規地點車道寬度高
      達5.7 公尺，已見前述，足以容納1 部自小客車與機車併
      行於同一車道之可能，況本件違規路段雖未劃設道路邊線
      ，但在路面中央繪設有雙黃實線之標線，亦有採證照片在
      卷可按，依前揭道路交通標誌標線號誌設置規則第149 條
      第1 項第1 款第8 點規定，係作為分隔對向車道，禁止超
      車、跨越之用，縱有機車騎士與異議人所駕駛之違規車輛
      搶道之嫌，異議人亦可透過車速調解、讓行或保持安全間
      距等方式，安全無虞的行駛於違規路段上，實無跨越雙黃
      線，將違規車輛大部分車身駛入來車道以為閃避或超越，
      因此，異議人辯稱係未與機車保持安全間距，非任意跨越
      雙黃線云云，顯無可採。
（四）至異議人辯稱採證照片之拍照時間係在99年10月1 日下午
      16時10分9 秒連拍2 張，顯係造假云云，然參以本件異議
      人不否認採證照片內之違規車輛、違規地點，確係其駕駛
      及行駛路線，何來造假，況目前數位相機技術、性能高超
      ，連拍速度取決於快門、中央處理器運算之速度，目前數
      位相機在1 秒內連拍之速度，依畫質、像數高低，少則3
      、5 張，多則60、120 張，此乃眾所皆知之事，是以，在
      同1 秒內連拍2 張，實非難事，毫無造假之可能，因此，
      異議人前開所辯僅係其片面臆測之詞，亦不足採信。
（五）綜上所述，異議人所為前揭抗辯均無足採，本件違規事實
      之事證已臻明確，異議人違規行為已堪認定。原處分機關
      認為異議人違規事實明確，異議人亦於舉發單所載之到案
      日（99年11月19日）前向原處分機關陳述意見，到案聽候
      裁決，爰依道路交通管理處罰條例第45條第3 款及第63條
      第1 項第1 款之規定，就異議人「不依規定駛入來車道」
      之違規行為裁處最低額罰鍰900 元，並記違規點數1 點，
      認事用法並無違誤之處，從而，本件異議為無理由，應予
      駁回。
五、據上論斷，應依道路交通事件處理辦法第18條，裁定如主文
    。
中    華    民    國    99    年    12    月    15    日
                  交通法庭    法  官      黃欣怡
以上正本證明與原本無異。
如不服本裁定應於送達後5 日內向本院提出抗告狀。
                              書記官      陳慧玲
中    華    民    國    99    年    12    月    15    日

司法院資訊處製作；財團法人民間司法改革基金會備份。
